臺灣板橋地方法院刑事判決　　　　　　　94年度訴緝字第72號
公　訴　人　臺灣板橋地方法院檢察署檢察官
被　　　告　甲○○
上列被告因違反臺灣地區與大陸地區人民關係條例等案件，經檢
察官提起公訴（92年度偵字第31 93 號、3194號、3227號、4708
號、5303號、5872號、5798號、57 99 號），被告於本院準備程
序進行中就被訴事實為有罪之陳述，經本院合議庭裁定由受命法
官獨任進行簡式審判程序，並判決如下：
    主  文
甲○○共同違反不得使大陸地區人民非法進入臺灣地區規定，處
有期徒刑參月，如易科罰金，以參佰元折算壹日。緩刑參年。
扣案如附表二編號一、編號二所示之物均沒收。
    事  實
一、孫啟文（共同涉犯違反臺灣地區與大陸地區人民關係條例等
    罪，業經本院以92年度訴字第875 號判處有期徒刑1 年6 月
    ）因從事臺灣地區與大陸地區兩岸間之婚姻仲介工作，得知
    有部分大陸地區女子為求得以進入臺灣地區打工賺取薪資，
    願支付大陸地區流通之貨幣人民幣（下稱人民幣）2 萬元作
    為對價，與臺灣地區男子辦理「假結婚」，再以配偶之身份
    來臺，遂其打工賺錢之目的；孫啟文認有利可圖，乃邀同其
    妻藍秀玲、友人潘國平等人（藍秀玲、潘國平2人共同涉犯
    違反臺灣地區與大陸地區人民關係條例等罪，業經本院以92
    年度訴字第875 號分別判處有期徒刑1 年2 月，緩刑4 年；
    1 年4 月），共同商議以使大陸地區女子非法進入臺灣地區
    打工，而收取大陸地區女子所支付之對價人民幣2 萬元牟利
    ；渠等使大陸地區女子非法進入臺灣地區之方式，係先以免
    費招待至大陸地區旅遊外加新臺幣（下同）3 萬元之報酬，
    吸引、招攬臺灣地區無配偶而有意願與大陸地區女子「假結
    婚」之男子，於渠等之安排下前往大陸地區，與大陸地區女
    子虛偽辦理結婚手續，再持大陸地區核發之結婚證明文件返
    臺辦理臺灣地區
    配偶、實際上則為「假結婚」對象之大陸地區女子，以「探
    親」名義申請進入臺灣地區，以利該大陸地區女子來臺自覓
    處所打工；其中孫啟文、潘國平2 人負責尋覓願與大陸地區
    指示或陪同臺灣地區男子辦理
    責臺灣地區男子前往大陸地區後之食、宿及在大陸地區辦理
    結婚登記手續等事項；至每名大陸地區女子所交付之人民幣
    2 萬元對價，均由孫啟文先行收取，與藍秀玲共同保管使用
    ，並不定期提供予潘國平作為生活費或零花之用，渠3 人均
    以此為生活之資，恃之為常業。嗣孫啟文、藍秀玲、潘國平
    等3 人，即依前述分工模式，共同基於行使明知為不實之事
    項而使公務員登載於職務上所掌公文書之概括犯意聯絡、及
    使大陸地區人民非法進入臺灣地區為常業之犯意聯絡，自民
    國（下同）91年9 、10月間，由潘國平在臺北縣板橋市介壽
    公園附近，覓得遊蕩於該公園之甲○○之未婚男子（甲○○
    於案發行為時係年滿81足歲），並以前述免費招待至大陸地
    區旅遊及可獲報酬三萬元等條件相邀，甲○○亦因貪圖上開
    利益，而應允與大陸地區女子辦理「假結婚」，乃與孫啟文
    、藍秀玲、潘國平等人共同基於行使明知為不實之事項而使
    公務員登載於職務上所掌公文書之概括犯意聯絡；及使大陸
    地區人民非法進入臺灣地區之犯意聯絡（甲○○係單獨只犯
    本罪，並無常業犯意），於91年10月下旬在孫啟文、潘國平
    等人之安排下，搭機前往大陸地區福建省福州市，停留數日
    之期間後（該期間內由孫啟文安排、招待旅遊行程），於附
    表一「結婚日期」欄所示之91年11月28日，前往福州市民政
    局，與並無結婚真意、僅欲辦理「假結婚」以配偶名義來臺
    打工，而各與孫啟文、藍秀玲、潘國平及與其「假結婚」對
    象之甲○○間有行使明知為不實之事項而使公務員登載於職
    務上所掌公文書之概括犯意聯絡之大陸地區女子林美英（涉
    犯本案，俟通緝到案後另行審結）辦理結婚登記，再向福州
    市公證處辦理公證取得結婚證明書後，旋由甲○○先行返回
    臺灣地區，持上開大陸地區公證處出具之結婚證明書送請財
    團法人海峽交流基金會驗證後，再持上開驗證書及結婚證明
    書等文件，於91年12月12日由潘國平、藍秀玲2 人陪同前往
    臺北縣板橋市第一戶政事務所，申請辦理結婚登記，使該戶
    政事務所內僅有形式審查權之承辦公務員，將甲○○與林美
    英於附表一「結婚日期」欄所示之91年11月28日結婚等不實
    之事項，記載於其職務上所執掌之
    據以核發
    記管理之正確性；嗣甲○○復依潘國平、藍秀玲之指示，由
    潘國平、藍秀玲代為填寫，而分別填具「大陸地區人民進入
    臺灣地區保證書」（以甲○○為臺灣地區男子為保證人，林
    美英為大陸地區女子為被保證人）及「大陸地區人民進入臺
    灣地區旅行證申請書」等文件，而於附表一「辦理對保日期
    及受理之警察機關」欄所示之91年12月14日由潘國平、藍秀
    玲陪同，前往臺北縣政府警察局板橋分局後埔派出所，向辦
    理對保之警員出示上開登載有前述結婚不實事項之
    文件而行使之，憑以辦理對保手續，足生損害於該板橋分局
    後埔派出所對於保證人與被保證人間身分關係審核之正確性
    ；再於附表一「申請旅行證日期」欄所示之91年12月16日由
    潘國平、藍秀玲陪同前往內政部警政署入出境管理局（下稱
    境管局），持前述「大陸地區人民進入臺灣地區保證書」、
    「大陸地區人民進入臺灣地區旅行證申請書」，連同上揭登
    載有前述結婚不實事項之
    而行使之，憑以申請林美英該大陸地區女子以「團聚」名義
    進入臺灣地區之旅行證，足生損害於境管局對於大陸地區人
    民進入臺灣地區旅行證審核管理之正確性；經境管局承辦人
    員審核後，仍未察覺而據以核發林美英該大陸地區女子進入
    臺灣地區之旅行證；隨後林美英乃於接獲甲○○所寄往大陸
    地區之上開旅行證後，即於附表一「大陸地區女子進入臺灣
    地區日期」欄所示之92年2 月12日搭機由桃園中正國際機場
    進入臺灣地區。嗣因本案中之願與大陸地區女子「假結婚」
    之臺灣地區男子楊阿萬（違反本件臺灣地區與大陸地區人民
    關係條例等罪，業經本院以92年度訴字第875 號判處有期徒
    刑2 月，如易科罰金以3 百元折算1 日確定）於其上開犯行
    未經有偵查犯罪權限之公務員發覺前，即主動前往法務部調
    查局臺北縣調查站自首其犯行而表示願接受裁判，經該調查
    站循線於92年1 月28日上午8 時30許，在孫啟文、藍秀玲位
    於臺北縣板橋市○○路78巷7 之3 號4 樓住處查獲孫啟文、
    藍秀玲2 人，並扣得孫啟文所有如附表二編號一所示、甲○
    ○所有如附表二編號二所示之共犯本罪所用或預備犯本罪所
    用之物；進而循線查獲本案。
 二、案經法務部調查局臺北縣調查站報請臺灣板橋地方法院檢
     察署檢察官偵查起訴。
    理  由
一、上揭事實，已據被告甲○○於上開臺北縣調查站調查供述在
    卷（92年度偵字第5798號偵查卷第71頁至第77頁），復據被
    告於本院調查及審理時供承不諱，核與同案被告孫啟文、藍
    秀玲、潘國平等三人分別於偵查中、與本院調查及審理時供
    述之情節互核相符（92年度偵字第3193號偵查卷第124 頁至
    第127 頁背面；92年度偵字第5798號偵查卷第138 頁至第14
    0 頁背面；本院92年度訴字第875 號刑事卷宗第1 宗第58頁
    至第69頁、第2 宗第73頁、第105 頁、121 頁至第127 頁）
    ；此外復有大陸地區福建省福州市公證處出具之結婚證明書
    、財團法人海峽交流基金會驗證書、
    民進入臺灣地區保證書、大陸地區人民進入臺灣地區旅行證
    申請書（以上均影本）、入出境查詢資料數紙等各在卷可稽
    （92年度偵字第5872號偵查卷宗第113 頁至第122 頁），並
    有如附表二所示之物扣案可資佐證；本件事證明確，被告犯
    行應堪認定。
二、查被告甲○○於行為後，臺灣地區與大陸地區人民關係條例
    已於92年10月29日修正公布全文，其中關於使大陸地區人民
    非法進入臺灣地區之處罰規定即修正後該條例第79條，係自
    同（92）年12月31日起施行；依修正後該條例第79條第1項
    之規定，違反同條例第15條第1 款不得使大陸地區人民非法
    進入臺灣地區之規定者，其法定刑已由修正前之「5 年以下
    有期徒刑、拘役或科或併科新臺幣50萬元以下罰金」，提高
    為「1 年以上7 年以下有期徒刑，得併科新臺幣1 百萬元以
    下罰金」，而修正後同條第2 項雖已刪除修正前關於以違反
    不得使大陸地區人民非法進入臺灣地區規定為常業之處罰規
    定（原法定刑為「1 年以上7 年以下有期徒刑，得併科新臺
    幣1 百萬元以下罰金」），惟增列「意圖營利而違反不得使
    大陸地區人民非法進入臺灣地區之規定者，處3 年以上10年
    以下有期徒刑，得併科新臺幣5 百萬元以下罰金」之規定；
    比較新舊法之結果，均以修正前之舊法有利於被告，依刑法
    第2 條第1 項但書之規定，自應適用修正前臺灣地區與大陸
    地區人民關係條例處罰。核被告甲○○所為係犯刑法第216
    條、第214 條之行使明知為不實之事項而使公務員登載於職
    務上所掌公文書罪、修正前臺灣地區與大陸地區人民關係條
    例第79條第1 項之違反不得使大陸地區人民非法進入臺灣地
    區規定罪；被告所為上開明知為不實之事項而使公務員登載
    於職務上所掌公文書之低度行為，應為行使之高度行為所吸
    收，不另論罪。又同案被告孫啟文、藍秀玲、潘國平3 人所
    犯上開行使明知為不實之事項而使公務員登載於職務上所掌
    公文書犯行，彼此間及各次與被告甲○○與林美英間，均互
    有犯意之聯絡及行為之分擔，亦均屬共同正犯。被告甲○○
    所犯上開行使明知為不實之事項而使公務員登載於職務上所
    掌公文書犯行，均與同案被告孫啟文、藍秀玲、潘國平3人
    及分別與林美英間，互有犯意之聯絡及行為之分擔，均為共
    同正犯；再被告甲○○所犯上揭違反不得使大陸地區人民非
    法進入臺灣地區規定犯行，亦與同案被告孫啟文、藍秀玲、
    潘國平3 人間有犯意之聯絡及行為之分擔，亦應論以共同正
    犯（按被告孫啟文、藍秀玲、潘國平3 人固均成立以違反不
    得使大陸地區人民非法進入臺灣地區規定為常業罪，惟渠3
    人常業犯行中之「各次」與被告甲○○共同使林美英該大陸
    地區女子非法進入臺灣地區犯行部分，與並無常業犯意之被
    告甲○○間，亦不失其共同正犯之關係；起訴書贅載被告甲
    ○○違犯反揭不得使大陸地區人民非法進入臺灣地區規定犯
    行罪與同案被告林美英間亦屬共犯；蓋同案被告林美英本身
    即為大陸地區人民，而為上開條文所規定「使」非法進入臺
    灣地區之對象即「行為客體」，自不能另成為該罪之「行為
    主體」，無從以該罪名相繩，自無成立共同正犯之可言。）
    。被告甲○○先後2 次行使明知為不實之事項而使公務員登
    載於職務上所掌公文書犯行（即前往
    保時行使1 次，及前往境管局申請來臺旅行證時行使1 次）
    ，均係時間緊接、手法相同，所犯為構成要件相同之罪，顯
    均係基於概括之犯意反覆為之，均為連續犯，應依刑法第56
    條規定以1 罪論，並均依法加重其刑；公訴意旨雖另認被告
    甲○○於辦理對保手續時，使該
    將如附表一所示被告甲○○與林美英係夫妻關係之不實事項
    ，登載於前述「大陸地區人民進入臺灣地區保證書」之簽註
    意見欄內，及上開被告甲○○於申請來臺旅行證時，使境管
    局各該承辦人員將如附表一所示被告甲○○與林美英已結婚
    之不實事項，登載於上揭「大陸地區人民進入臺灣地區旅行
    證申請書」內，上揭被告此部分行為亦均涉犯刑法第214 條
    之明知為不實之事項而使公務員登載於職務上所掌公文書罪
    嫌；惟查，前述「大陸地區人民進入臺灣地區保證書」、「
    大陸地區人民進入臺灣地區旅行證申請書」等文件，核其性
    質，均屬以上開被告之名義所做成之私文書，並非公務員職
    務上所執掌之公文書；且觀諸卷附各該「大陸地區人民進入
    臺灣地區保證書」之「簽註意見欄」，其內容係記載：「經
    詢保證人甲○○稱：渠與被保人林美英係夫妻關係，願意完
    全負起保證人責任」等語，此等文句核其性質，無非僅係甲
    ○○（等人）告知警員其與林美英（等人）間有夫妻關係、
    願負擔保證責任等私人意思表示之「轉述」紀錄，並非就某
    事項之聲明或申報予以登載，自不具公務員職務上作成公文
    書之性質，與刑法第214 條之構成要件不相合致；而大陸地
    區人民以臺灣地區人民配偶之身份申請進入臺灣地區者，依
    大陸地區人民進入臺灣地區許可辦法之相關規定，必須檢具
    各項法定文件向境管局提出申請（參見該許可辦法第13條至
    第15條規定），甚者有該許可辦法第17條第1 項所規定之各
    款情形者，亦得不予許可，顯見境管局對於大陸地區配偶申
    請來臺之審查，並非一經提出申請即概予准許，而係有實質
    審查之權限，其對於申請來臺之大陸地區人民所聲明已與臺
    灣地區人民結婚等事項，亦非一經聲明即有依該聲明予以登
    載之義務，自非刑法第214 條所涵攝之範疇（最高法院73年
    臺上字第1710號判例意旨參照）；綜上調查，被告甲○○此
    部分所為，均無從以刑法第214 條之刑責相繩；此外，復查
    無其他積極證據足認被告甲○○有公訴人所指訴之上開刑法
    第214 條之明知為不實之事項而使公務員登載於職務上所掌
    公文書罪犯行；惟公訴人認被告甲○○上揭不構成犯罪部分
    之行為與其上開經起訴判決科刑之行使明知為不實之事項而
    使公務員登載於職務上所掌公文書犯行間，有吸收關係之實
    質上一罪關係，爰不另為無罪之諭知，附予敘明。被告甲○
    ○就所犯上開違反不得使大陸地區人民非法進入臺灣地區規
    定罪、連續行使明知為不實之事項而使公務員登載於職務上
    所掌公文書罪間，互有方法結果之牽連關係，應依刑法第55
    條規定，應依較重之以違反不得使大陸地區人民非法進入臺
    灣地區規定罪處斷。又查被告甲○○係民國10年1 月18 日
    出生，業據本院核閱其國民
    在卷；其於本件行為時係年滿81足歲之人，自應依刑法第18
    條第3 項之規定減輕其刑；並就其所犯連續行使明知為不實
    之事項而使公務員登載於職務上所掌公文書犯行部分依法先
    加後減之。爰審酌被告甲○○之犯罪動機僅是貪圖小利，且
    又不識字（除據被告供承在卷外，並有被告之法務部戶役政
    連結作業系統在卷可稽，本院92年度訴字第875 號刑事卷宗
    第1 宗第1 宗第74頁）、其共同參與本件假結婚，使大陸女
    子非法進入台灣地區對於國境安全管理之危害程度；容易造
    成我境內社會秩序之危害；惟被告甲○○於犯後已於本院坦
    承犯行，態度尚稱等一切情狀，量處如主文第1 項所示之刑
    ，並諭知易科罰金之折算標準，以示懲儆。末查被告甲○○
    前曾於民國78年間犯有妨害風化罪，嗣經最高法院於80 年2
    月6 日撤銷改判為有期徒刑6 年確定，並於84年9 月15 日
    縮刑期滿執行完畢，於5 年內未曾受有期徒刑以上刑之宣告
    ，此有臺灣高等法院被告全國前案紀錄表在卷足憑；本院姑
    念被告已年逾8 旬，現單身住於臺北縣立萬里仁愛之家，孤
    苦無依，且被告業已老髦之齡，年老體衰，行動不便，其經
    本次偵審教訓後，應知所警惕，爾後當無再犯之虞，本院認
    對被告所受之前開宣告刑，以暫不執行為適當，爰併予宣告
    緩刑3 年，以啟自新。
三、沒收：扣案如附表二編號一所示之物，係同案被告孫啟文
    所有之物、如附表二編號二所示之物係被告甲○○所有之物
    ，分別係供本件犯罪所用或犯罪預備之物，爰均依刑法第38
    條第1 項第2 款規定宣告沒收（有共同正犯關係之被告間，
    對於他共同正犯所有之上開扣押物，依共同正犯責任共通原
    則，亦均併予宣告沒收）。
四、同案被告陳東豐部分俟到案後另行審結。
據上論斷，應依刑事訴訟法第273 條之1 第1 項、第299 條第1
項前段、修正前臺灣地區與大陸地區人民關係條例第15條第1 款
、第79條第1 項、刑法第11條前段、第2 條第1 項但書、第18條
第3 項、第28條、第21 6條、第214 條、第55條、第41條第1 項
前段、第74條第2 款，第38條第1 項第2 款，罰金罰鍰提高標準
條例第1 條前段、第2 條，判決如主文。
本案經檢察官陳孟黎到庭執行職務。
中　　華　　民　　國　　94　　年　　4 　　月　　28　　日
                刑事第五庭  法　官  陳坤地
上列正本證明與原本無異。
如不服本判決，應於判決送達後十日內向本院提出上訴狀。
                            書記官  李淑秋
中　　華　　民　　國　　94　　年　　5 　　月　　6 　　日
附錄本案論罪科刑法條全文
臺灣地區與大陸地區人民關係條例第15條：
下列行為不得為之：
一  使大陸地區人民非法進入臺灣地區。
二  招攬臺灣地區人民未經許可使之進入大陸地區。
三  使大陸地區人民在臺灣地區從事未經許可或與許可目的不符
    之活動。
四  僱用或留用大陸地區人民在臺灣地區從事未經許可或與許可
    範圍不符之工作。
五  居間介紹他人為前款之行為。
臺灣地區與大陸地區人民關係條例第79條：
違反第十五條第一款規定者，處五年以下有期徒刑、拘役或科或
併科新台幣五十萬元以下罰金。
以犯前項之罪為常業者，處一年以上七年以下有期徒刑，得併科
新台幣一百萬元以下罰金。
第一項之未遂犯罰之。
中華民國刑法第216條：
(行使偽造變造或登載不實之文書罪)
行使第二百十條至第二百十五條之文書者，依偽造、變造文書或
登載不實事項或使登載不實事項之規定處斷。
中華民國刑法第214條：
(使公務員登載不實罪)
明知為不實之事項，而使公務員登載於職務上所掌之公文書，足
以生損害於公眾或他人者，處三年以下有期徒刑、拘役或五百元
以下罰金。
附表一（日期均為民國）
┌──┬────┬────┬────┬──────┬──────┬─────┬────┐
│編號│臺灣地區│大陸地區│結婚日期│辦理結婚登記│辦理對保日期│申請旅行證│大陸地區│
│    │男子    │女子    │        │日期及受理之│及受理之警察│日期      │女子進入│
│    │        │        │        │戶政機關    │機關        │          │臺灣地區│
│    │        │        │        │            │            │          │日期    │
├──┼────┼────┼────┼──────┼──────┼─────┼────┤
│一  │甲○○  │林美英  │91.11.28│91.12.12    │91.12.14    │91.12.16  │92.02.12│
│    │        │        │        │臺北縣板橋市│臺北縣政府警│（團聚）  │        │
│    │        │        │        │第一戶政事務│察局板橋分局│          │        │
│    │        │        │        │所          │後埔派出所  │          │        │
└──┴────┴────┴────┴──────┴──────┴─────┴────┘
附表二
┌──┬────┬────────────┬────┬─────────┐
│編號│所有人  │　　物　　　　　品      │  數量  │   扣押物編號     │
├──┼────┼────────────┼────┼─────────┤
│一  │孫啟文  │記事本（記載臺灣地區男子│四本    │4-1、4-3、4-7     │
│    │        │　　　　支用費用紀錄、聯│        │                  │
│    │        │  　　　絡電話等事項）  │        │                  │
│    │        │臺灣居民來往大陸通行證  │一本    │6                 │
│    │        │筆記紙（記載臺灣地區男子│五張    │15-6              │
│    │        │        支用費用紀錄、聯│        │                  │
│    │        │        絡電話等事項）  │        │                  │
├──┼────┼────────────┼────┼─────────┤
│二  │甲○○  │照片                    │四張    │2-4               │
│    │        │戶口名簿                │一張    │8-2               │
│    │        │戶籍謄本                │一張    │15-7              │
│    │        │結婚資料                │一份    │17-6              │
│    │        │身分證影本              │八張    │18-1              │
└──┴────┴────────────┴────┴─────────┘
